臺灣臺中地方法院刑事判決　　　　　　　　　　　　九十三年度訴字第一八一二號
　　公　訴　人　臺灣臺中地方法院檢察署檢察官
　　被　　　告　丁○○
　　指定辯護人　本院公設辯護人　庚○○
右列被告因偽造有價證券案件，經檢察官提起公訴（九十三年度偵續字第一０二號）
，本院判決如左：
    主  文
丁○○共同意圖供行使之用，而偽造有價證券，處有期徒刑壹年捌月，緩刑肆年。偽
造之本票壹張沒收。
    事  實
一、丁○○有賭博、違反公司法等前科（均未構成累犯），緣前妻曾心慈（業經檢察
    官為不起訴處分）曾陸續向朋友甲○○借款新臺幣（下同）六百三十二萬元投資
    ，事後無力清償，甲○○遂委託「秉誠資產管理顧問公司」之副理己○○（應由
    檢察官另行偵查）催討債務。己○○受託之後，於民國（下同）九十二年四月二
    十一日至臺中市○○區○○路一段一八二號二二樓之四丁○○住處催討，要求丁○○父母出面還債，丁○○表示其父母並無償債能力，己○○遂要求丁○○填寫
  本票以供其向國稅局查詢丁○○父母之財產狀況，丁○○明知未經其父母丙○○
    、戊○○○之同意，竟與己○○共同基於偽造有價證券之犯意聯絡，意圖供行使
    之用，在本票上偽造丙○○、戊○○○之署押、住址及發票日九十二年四月二十
    一日，交由己○○於不詳時、地，在本票上繕打陸佰拾貳萬元整，而完成偽造
    本票一張。詎己○○完成上開本票後，明知該本票係屬偽造，竟向甲○○表示該
    本票係丁○○所交付，且以甲○○代理人名義，至警局提出本件告訴。
二、案經甲○○（由己○○代理）告訴由臺中市警察局移送臺灣臺中地方法院檢察署
    檢察官偵查起訴。
    理  由
一、公設辯護人指稱：本票影本無證據能力；證人己○○警詢供述無證據能力等語，
    經查：
（一）按除顯有不可信之情況外，公務員職務上製作之紀錄文書、證明文書，從事業
      務之人於業務上或通常業務過程所須製作之紀錄文書、證明文書，及前開情形
      外，其他於可信之特別情況下所製作之文書，得為證據，刑事訴訟法第一百五
      十九條之四亦有明文。查本件本票影本，係告訴代理人己○○（實應係共同被
      告）於警局所提出（偵卷第十四頁），復據被告丁○○於本院坦承其上發票人
      姓名、地址及發票日係其所填寫等情（本院卷第四九頁），再其上金額應係共
      同被告己○○以繕打方式填寫，詳如後述，從而，該本票影本應係於可信之特
      別情況下所製作之文書，應有證據能力。
（二）按被告以外之人於審判外之言詞或書面陳述，除法律有規定者外，不得作為證
      據；又按被告以外之人於檢察事務官、司法警察官或司法警察調查中所為之陳
      述，與審判中不符時，其先前之陳述具有較可信之特別情況，且為證明犯罪事
      實存否所必要者，得為證據，刑事訴訟法第一百五十九條第一項、第一百五十
      九條之二定有明文。是證人己○○於警詢供述，既係審判外之言詞陳述，復未
      於審判中陳述，已不符刑事訴訟法第一百五十九條之二取得證據能力之要件，
      依刑事訴訟法第一百五十九條第一項，認無證據能力，合先敘明。
二、訊據被告丁○○對於右揭時地有於本票上簽寫丙○○、戊○○○之署押、住址、
    發票日之事實均坦承不諱，惟辯稱：是己○○要求我簽這張本票，他說希望我的
    債務由我父母親出面解決，他說可以拿這張本票到國稅局去查是否有貸款，如果
    有他要跟告訴人及告訴代理人說我父母沒有辦法幫我解決。我是被誘拐所簽等語
  。惟查：
（一）被告丁○○確有在本件本票上偽簽丙○○、戊○○○之署名等情，業據被告於
      偵訊及本院自承在卷，其於本院供稱：我只有填父母親的姓名、住址及發票日
      ，金額不是我填的，我填時本票是空白的，我是當著己○○及劉智冠的面簽的
      ，是在文心路的住處簽的，當時只有我們三人在場，我簽完後就交給己○○。
      ：：簽時沒有得到父母親的授權等語（本院卷第四九、五十頁），核與現場證
      人劉智冠於偵訊證稱：丁○○是在客廳簽（指簽本票）的等語（偵卷第三十頁
      ）相符，復據證人丙○○、戊○○○於本院均證稱並未簽寫該本票等語在卷（
      本院卷第七五、七八頁），且有本票影本一張附卷可按，是本件本票之發票人
      姓名、地址及發票日確係被告所偽簽。
（二）又查，本件本票之發票人、地址及發票日係被告所填寫，然被告並未填寫本票
      金額，本票金額係由己○○完成，亦據被告於本院陳明：我有問己○○就金額
      部分如何填，他說他會填二、三千元；（法官問：己○○說要填二、三千元你
      同意？）是。（法官問：金額是要讓何人填？）己○○等語在卷（本院卷第五
      十、五一頁），且被告於偵訊亦陳明：九十二年四月簽的（指本票），己○○
      來我住處，他拿一張空白本票，叫我簽上我父、母的姓名及寫地址等語（偵續
      卷第十五頁）；且據現場證人劉智冠於偵訊亦證稱：（檢察官問：丁○○在何
      處開本票給你們的？）是在客廳簽給我們的。（檢察官問：「提示本票」本票
      上的金額是何人寫的？）我不知道等語（偵卷第三十頁）；查本件本票之金額
      部分係繕打為之，與本票之發票人、地址、發票日係手寫字跡為之不同，顯見
      二者應非同一時間地點而為，亦有本票影本一張在卷可佐，證人劉智冠既在場
      目睹被告簽寫本件本票，倘劉智冠當場有目睹被告繕打金額，豈可能對金額部
      分係何人所為並不知情，是被告所述當場未填寫本票金額，填寫時係空白本票
      ，而係與己○○約定，金額由己○○填寫等情，應堪採信；再依本票正本之直
      接占有人係己○○，亦據告訴代理人乙○○陳明：正本（指本票）找不到，應
      該是在己○○那裡等語在卷（本院卷第七四頁），且告訴人甲○○於本院亦供
      稱：他（指己○○）拿到（指本票）後有跟我說，但沒有說如何取得，只有說
      他手上有拿到這張本票，：：，他說他有拿丙○○的本票去國稅局查資料等語
      （本院卷第五三頁），足認己○○取得被告交付空白本票後迄今，係本件本票
      之直接占有人；而被告當初既未填寫本票金額，復與己○○約定由己○○填寫
      ，是該金額自應係本票之直接占有人己○○以繕打方式所填載，是被告先與己○○約定，就完成本件本票之發票行為之行為分擔，再各自完成該行為分擔，
      本件本票自係被告與己○○基於犯意聯絡而偽造，亦堪認定。
（三）再查，在本票發票人欄上簽寫姓名，依一般人知識觀念，即有以該人為發票人
      之意，且被告非僅書立發票人姓名，並書立地址及發票日，復與己○○約定由
      己○○填寫本票金額，則其已與己○○約定為完成偽造本票發票行為之完成，
      再參以被告年已三十五歲，於簽寫父母姓名之際，亦知悉其所填寫者係屬本票
      ，竟仍填寫後交予己○○，雖其本意係供己○○向國稅局查詢父母之財產，然
      其偽造本票之動機無礙於上開偽造本件本票犯行之成立，其本意仍係偽造該本
      票以供己○○持之行使，是其具偽造有價證券之故意，已堪認定，被告猶辯稱
      ：係供己○○向國稅局查詢；是遭誘拐簽寫云云，顯非可採。至證人己○○於
      偵訊證稱：本票是丁○○交給我的。我們到他家坐了十分鐘後，他從房間走出
      來說他爸爸媽媽會幫他處理，就將本票拿出來給我，所以不是在我面前簽的云
      云（偵卷第二九頁），與被告及證人劉智冠上開所述不符，再參以證人劉智冠
      原係己○○之同事，其自無為不利於己○○陳述之必要，是其證人劉智冠之證
      詞與被告相符部分，應堪採信，而證人己○○偵訊所述，無非為掩飾其知情被
      告係當場未經授權而簽寫本件本票，及其自己亦與被告就偽造本票有犯意聯絡
      之事實，是其所述顯非可採。
（四）再告訴代理人乙○○於本院陳明：本件原係提出告發云云，惟查，凡犯罪之被
      害人，或法律規定其他有告訴權之人，以被害之事實，報告偵查機關請求訴追
      之行為，即謂之告訴。而本件甲○○就本件偽造本票係取得間接占有之持票人
      ，是本件本票係屬偽造，持票人甲○○亦係被害人，其再委任己○○至警局提
      出申告，雖己○○於警詢時稱係「告發」，仍應認該申告行為係屬「告訴」；
      再參以臺灣臺中地方法院檢察署檢察官偵查後，檢察官原係以臺灣臺中地方法
      院檢察署九十二年度偵字第一九一四九號為不起訴處分，該處分書上列甲○○
      為告訴人，甲○○再據之以告訴人身分提出再議，應認甲○○就委任己○○提
      出申告之行為，確係提出告訴無訛，併此敘明。事證明確，被告右揭犯行堪予
      認定。
三、核被告丁○○所為，係犯刑法第二百零一條第一項之偽造有價證券罪。其與己○○，就上開犯行，有犯意聯絡及行為分擔，為共同正犯。又被告偽造本件本票，
    其犯罪動機僅係供己○○向國有財產局查詢其父母無力代其償債之財產狀況，再
    被告所偽造之本件本票之發票人係其父母，又其所偽造之本票僅有一張，且僅偽
    造發票人及發票日之犯罪情狀，足堪憫恕，而偽造有價證券之法定最低刑度為有
    期徒刑三年，情輕法重，在客觀上足以引起一般同情，認為即予宣告法定最低度
    刑期，猶嫌過重，爰依刑法第五十九條酌減其刑。爰審酌被告本件偽造本票之上
    開犯罪動機，其犯罪之手段尚稱平和，與遭偽造為發票人之被害人丙○○、戊○○○係直系血親關係，復經被害人丙○○、戊○○○原諒，且亦與告訴人甲○○
    達成和解，有和解書在卷可佐，並考其犯後態度等一切情狀，量處如主文所示之
    刑。末查，被告未曾受有期徒刑以上刑之宣告，有臺灣臺中地方法院檢察署刑案
    資料查註紀錄表及臺灣高等法院被告全國前案紀錄表在卷可按，被告犯後深具悔
    意，其經此教訓，當知警惕而無再犯之虞，本院綜核各情，所宣告之刑，認以暫
    不執行為適當，併予宣告緩刑四年，以啟自新。
四、本件偽造之本票正本一張，雖未扣案，且係告訴人甲○○間接占有而所有之物，
    惟既係偽造之有價證券，不問是否屬犯人所有，爰依法宣告沒收。
據上論斷，應依刑事訴訟法第二百九十九條第一項前段，刑法第二十八條、第二百零
一條第一項、第五十九條、第七十四條第一款、第二百零五條，罰金罰鍰提高標準條
例第一條前段，判決如主文。
中      華      民      國    九十三    年     十一     月    二十六    日
                                        臺灣臺中地方法院刑事第十庭
                                            審判長法官  郭  瑞  祥
                                                  法官  江  奇  峰
                                                  法官  黃  家  慧
右正本證明與原本無異。
如不服本判決，應於送達後十日內向本院提出上訴狀(須附繕本)，上訴於臺灣高等
法院臺中分院。
                                                書記官
中      華      民      國    九十三    年     十一     月    二十六    日
附論罪科刑法條
刑法第二百零一條第一項
意圖供行使之用，而偽造、變造公債票、公股票或其他有價證券者，處三年以上十年
以下有期徒刑，得併科三千元以下罰金。
